【裁判字號】    95,上訴,936
【裁判日期】    950929
【裁判案由】    違反貪污治罪條例
【裁判全文】
臺灣高等法院臺南分院刑事判決         95年度上訴字第936號
上  訴  人
即  被  告  癸○○
選任辯護人  陳佳瑤  律師
上  訴  人
即  被  告  戊○○
選任辯護人  蔡清河  律師
上  訴  人
即  被  告  己○○
選任辯護人  林志忠  律師
            陳國華  律師
            詹漢山  律師
上  訴  人
即  被  告  丁○○
上  訴  人
即  被  告  子○○
上  訴  人
即  被  告  壬○○
                    樓
上三人共同
選任辯護人  林志忠  律師
            陳國華  律師
上  訴  人
即  被  告  甲○○
選任辯護人  詹漢山  律師
上  訴  人
即  被  告  丙○○
上  訴  人
即  被  告  辛○○
上二人共同
指定辯護人  本院公設辯護人  庚○○
上列上訴人因違反貪污治罪條例等案件，不服臺灣雲林地方法院
93年度訴字第337號中華民國95年6月30日第一審判決（起訴案號
：臺灣雲林地方法院檢察署93年度偵字第1994號、第2116號、93
年度蒞字第3003號擴張起訴），提起上訴，本院判決如下：
    主  文
原判決關於癸○○、戊○○、己○○、甲○○、丁○○、壬○○
、子○○、丙○○、辛○○部分撤銷。
本件關於癸○○、戊○○、己○○、甲○○、丁○○、壬○○、
子○○、丙○○、辛○○部分管轄錯誤，移送臺灣台中地方法院
。
    理  由
一、本件公訴意旨略以：
    （一）癸○○為內政部警政署刑事警察局偵三隊一組組長，
          戊○○為該隊一組副組長（現為內政部刑事警察局中
          部打擊中心偵六隊第四組組長），己○○為台中縣警
          察局刑警隊四組組長，丁○○為該組小隊長，甲○○
          、壬○○、子○○為該組偵查員，均為依據法令從事
          於公務之人員。
    （二）詹士正（業經原審判決無罪確定）因涉及教唆乙○○
          等人持槍討債之犯罪行為，亟欲卸責並換取不予移送
          之條件，遂由綽號「長仔」之男子於民國92年7月間
          某日，與詹士正洽談，由詹士正提供5把槍枝換取不
          予移送之條件，再由上開男子徵得乙○○之同意，讓
          乙○○扛起持有5把槍枝之罪責。癸○○、戊○○、
          己○○、丁○○、甲○○、壬○○、子○○明知上開
          五把槍枝並非乙○○所持有，竟共同基於誣陷他人持
          有槍枝之犯意聯絡，於92年7月29日，由癸○○聯絡
          己○○，再由己○○命甲○○、丁○○、壬○○、鎖
          靖容持臺灣雲林地方法院檢察署偵查指揮書借提在雲
          林看守所之乙○○外出訊問，嗣於同日下午3時30分
          許，先由甲○○駕駛車牌號碼1888─ＦＺ號自小客車
          （ＢＭＷ廠牌，Ｘ5型休旅車）將5把槍枝置放於背包
          ，外加黑色塑膠袋之方式置放在台中縣梧棲鎮○○路
          與長春路口路基旁之草叢內，復由其餘之人帶同吳俊
          卿前往上述地點，取出烏茲衝鋒槍1把、槍枝號碼Ｖ
          ＣＣ6334美製九零手槍1把、槍枝號碼ＶＯＤ6909美
          製史密斯90手槍一把、槍枝號碼080530捷克製ＣＺ75
          型90手槍1把、槍枝號碼010 455捷克製ＣＺ75型90手
          槍1把及子彈38顆（上開槍、彈均經判決宣告沒收）
          ，並於同年月30日以不實之台中縣警察局中縣警刑四
          字第00920012424號刑事案件移送書，內容為：「犯
          罪嫌疑人乙○○曾犯有槍砲彈刀、殺人、竊盜、強盜
          等多項前科，現無業，目前因槍砲等案件為貴署羈押
          中，吳嫌基於概括之犯意，非法購得並持有火力強大
          之槍械乙批，復經本局刑警隊四組會同刑事警察局三
          隊一組及雲林縣警察局台西分局刑事組等員警前往貴
          署借提吳嫌偵訊，俟後吳嫌坦承藏匿乙批槍械，並於
          右記犯罪時、地由警方帶同吳嫌前往起出烏茲衝鋒槍
          乙把（含彈夾，無槍號）、美製90手槍乙把（含彈夾
          ，槍號：ＶＣＣ6334）、美製史密斯90手槍乙把（含
          彈夾，槍號：ＶＯ6906）、捷克Ｃ2─75型90手槍2把
          （均含彈夾，槍號分別為：080530 及010455）暨90
          手槍子彈38顆等，吳嫌並供稱：該批槍械子彈係渠交
          付新台幣（下同）約四百萬元委託同案犯罪嫌疑人許
          永專（曾犯有槍砲彈刀、毒品等多項前科，已於92年
          7月2日自殺身亡）代為購買之槍械中尚未遭警查獲，
          然渠不知許嫌向何人購得，且渠未曾持該批槍械犯其
          他刑事案件等語，錄供在卷，另有搜索扣押筆錄、扣
          押物品目錄表暨起槍過程、槍枝等照片附卷可資佐證
          ，核犯嫌乙○○所為顯涉槍砲彈藥刀械管制條例罪嫌
          」，以乙○○涉嫌違反槍砲彈藥刀械管制條例移送本
          署偵辦。嗣己○○、丁○○、甲○○、壬○○、鎖靖
          容、王百祿等人，共同基於詐取緝槍獎金之犯意聯絡
          ，於92年10月17日，以偵破乙○○非法持有制式衝鋒
          槍1枝、手槍4枝案為由，向內政部警政署申請核發緝
          槍獎金，己○○冒領新台幣（以下同）五千元、林惠
          郎四千元、甲○○五千元、壬○○四千元、子○○四
          千元之緝槍獎金。
    （三）丙○○涉及治平專案之犯罪行為，亟欲脫免遭治平專
          案移送並換取輕辦之條件，遂由癸○○於92年9月6日
          ，丙○○至刑事警察局投案時，與丙○○達成共識，
          需由丙○○交出8把槍枝，經丙○○於同年10月6日徵
          得乙○○之同意，並委由辛○○（曾因動產擔保交易
          法案件，經台灣彰化地方法院判處有期徒刑三月確定
          ，於88年1月22日易科罰金執行完畢）透過關係取得8
          把槍枝，辛○○於92年10月7日中午，將8把槍枝置放
          於暗灰色手提袋內，再以黑色塑膠袋包裝，置放在台
          中縣神岡鄉○○路247巷80之21號貨櫃場貨櫃下方壓
          在石頭底下。復由知情之癸○○聯絡戊○○、己○○
          ，由己○○率同甲○○、丁○○、壬○○、子○○等
          人於92年10月7日，持本署偵查指揮書借提在看守所
          之乙○○外出訊問，嗣於同日下午2時許，帶同吳俊
          卿前往上述地點，取出8把槍枝（槍號010698、0915
          77、090395、090505制式90手槍4把、制式左輪手槍4
          把）及制式90子彈38顆與制式點38子彈51顆、制式90
          子彈38顆、制式90彈匣6個（上開槍、彈均另案聲請
          宣告沒收）。再於同年月8日以不實之台中縣警察局
          中縣警刑四字第00920016434號刑事案件移送書，內
          容為：「犯罪嫌疑人乙○○曾犯有槍砲彈刀、殺人、
          竊盜、強盜等多項前科，現無業，目前因殺人等案件
          為臺灣彰化地方法院羈押中，吳嫌基於概括之犯意，
          非法持有火力強大之槍械乙批，案復經本局刑警隊四
          組會同刑事警察局三隊一組及雲林縣警察局台西分局
          刑事組等員警前往臺灣彰化地方法院借提吳嫌偵訊，
          嗣於右記犯罪時、地由警方帶同吳嫌前往當場起出制
          式90手槍4把（槍號分別為010698、091577 、090395
          、090505）、彈匣6個、90手槍子彈38顆及制式點38
          轉輪手槍4把（均無槍號）、點38轉輪手槍子彈51顆
          等物，吳嫌並供稱：該批槍械子彈均係同案犯罪嫌疑
          人許永專（曾犯有槍砲彈刀、毒品等多項前科，已於
          92年7月2日自殺身亡）一人所有，許嫌獨自將該批槍
          械子彈藏放後才告知渠，渠未見過該批槍械等語，錄
          供在卷，另有搜索扣押筆錄、扣押物品目錄表暨起槍
          過程、槍枝等照片附卷可資佐證，核犯嫌乙○○、許
          永專等人所為顯涉槍砲彈藥刀械管制條例罪嫌」，以
          乙○○涉嫌違反槍砲彈藥刀械管制條例移送本署偵辦
          ，足生損害於乙○○及公文書之正確性。
    （四）因認被告己○○、甲○○、丁○○、壬○○、子○○
          等犯槍砲彈藥刀械管制條例第17條第1項前段、第7條
          第4項、第11條第4項、第12條第4項之栽贓誣陷罪、
          刑法第216條、第213條之偽造文書罪及貪污治罪條例
          第5條第1項第2款之利用職務上之機會詐取財物罪，
          癸○○、戊○○、丙○○、辛○○等犯槍砲彈藥刀械
          管制條例第17條第1項前段、第7條第4項、第11條第4
          項、第12條第4項之裁贓誣陷罪嫌云云。
二、按案件應由犯罪地或被告之住所、居所或所在地之法院管轄
    。無管轄之案件應諭知管轄錯誤之判決，並同時諭知移送於
    管轄法院，刑事訴訟法第5條第1項、第304條分別定有明文
    。所謂犯罪地，係指行為地與結果地而言。又定管轄之有無
    ，以起訴時為準，所謂起訴時，自以該案件繫屬於法院時為
    準，且管轄之有無法院應依職權調查之（24年院解字第1247
    號、37年院解字第3825號、最高法院48年台上字第837號、
    81年台上字第867號、90年台上字第346號判決參照）。
三、經查本案被告癸○○、戊○○係之住所地為台北市及台北縣
    ，被告己○○、甲○○、丁○○、壬○○之住所地為台中縣
    ，子○○之住所地為南投市，丙○○、辛○○及已判決無罪
    確定之詹士正之住所地為彰化縣，而公訴人所指被告等栽槍
    之犯罪地點分別為：台中縣梧棲鎮○○路與長春路口路基
    旁之草叢內。台中縣神岡鄉○○路247巷80之21號貨櫃場
    貨櫃下方壓在石頭底下，而偽造移送書及詐取緝槍獎金地點
    係在台中縣警察局刑警隊，至被告己○○、甲○○及已判決
    無罪確定之詹士正3人，檢察官雖於93年5月4日予以羈押，
    惟於同年月25日均予撤銷羈押釋放（詳93年度聲押字第56號
    卷第4頁、93年偵字第1994號卷第31頁），並於93年6月7日
    提起公訴，本案於繫屬臺灣雲林地方法院時並無任何被告羈
    押。雖公訴人以：本案經台灣高等法院台中分院檢察署特別
    偵查組及臺灣雲林地方法院檢察署檢察官指揮法務部調查局
    中部機動組偵辦，惟經查卷內資料，本案係由臺灣雲林地方
    法院檢察署檢察官自動檢舉偵辦，並請法務部調查局中部機
    動組協助，並未經臺灣高等法院檢察署指定由臺灣雲林地方
    法院檢察署偵辦，故本案被告之住所、居所或所在地及犯罪
    地均非屬臺灣雲林地方法院管轄，亦無牽連管轄或相牽連案
    件或指定管轄之情形，揆諸前開說明，臺灣雲林地方法院對
    本案此部分並無管轄權，原審竟疏未將此部分諭知管轄錯誤
    及移送於有管轄權之臺灣台中地方法院之判決，逕為實體上
    科刑之判決，尚有未合，應由本院將原判決此部分撤銷，又
    本案犯罪地及多數被告均之住所均在台中縣，故並移送於臺
    灣台中地方法院。至本院檢察官以電話向原承辦檢察官查詢
    本案有無管轄權，據公務電話答稱：因被栽槍人乙○○當時
    於雲林看守所羈押中，每次借訊須由雲林看守所帶至台中縣
    指認藏槍地點，故認犯罪地亦包含之被害人所在地云云，惟
    本案查槍地點既均在台中縣 ，則乙○○羈押之雲林看守所
    ，殊難認係犯罪地 ，其見解似有誤會 ，並予敘明。
四、本案此部分係諭知管轄錯誤之判決，故不經言詞辯論為之。
五、據上論斷，應依刑事訴訟法第369條第1項前段、第364條、
    、第304條、第307條，判決如主文。
中    華    民    國    95    年    9     月    29    日
                  刑事第五庭    審判長法  官  楊明章
                                      法  官  楊子莊
                                      法  官  戴勝利
以上正本證明與原本無異。
如不服本判決，應於收受本判決後十日內向本院提出上訴書狀。
其未敘述上訴理由者並得於提起上訴後十日內向本院補提理由書
狀（均須按他造當事人之人數附繕本）「切勿逕送上級法院」。
                                      書記官  陳淑貞
中    華    民    國    95    年    10    月    2     日


司法院資訊處製作；財團法人民間司法改革基金會備份。
